【裁判字號】    99,訴,1121
【裁判日期】    990823
【裁判案由】    給付代墊款
【裁判全文】
臺灣臺中地方法院民事判決  99年度訴字第1121號
原      告  臺中市政府
法定代理人  胡志強
訴訟代理人  徐明珠  律師
複  代理人  洪瑞霙  律師
被      告  游玉練
被      告  弘昆螺絲五金行即羅.
被      告  大公土地登記專業代理人事務所即黃莉仙
前列3人共同訴訟代理人
            賴淑惠  律師
上列當事人間給付代墊款事件，本院於民國99年8月9日言詞辯論
終結，判決如下：
    主      文
原告之訴及假執行之聲請均駁回。
訴訟費用由原告負擔。
    事實及理由
一、原告起訴主張：被告游玉練邀同被告弘昆螺絲五金行即羅瀛
    胤、被告大公土地登記專業代理人事務所即黃莉仙為連帶保
    證人，於民國(下同)88年6月15日與原告轄下北屯區公所簽
    訂「臺中市中興游泳池暨附設停車場委託管理合約書」(下
    稱系爭合約)，委託管理期限自88年6月17日起至93年6月16
    日止，嗣延長委託管理期限至93年12月31日止，依系爭合約
    第10條約定：「各項費用及稅捐負擔：乙方承辦期間除房屋
    稅由甲方負擔外，其餘各項有關游泳池及停車場營運之稅捐
    及費用(含電氣技術檢驗顧問費及建築物公共安全、消防安
    全等檢查、簽證費)均由乙方(指被告游玉練)自行負擔。」
    ，是委託管理期間內，除房屋稅由原告負擔外，其餘稅捐應
    由被告游玉練負擔。而臺中市中興游泳池暨附設停車場所坐
    落所臺中市○○區○○段177-1地號土地(下稱系爭土地)，
    88年至93年地價稅額分別為新臺幣(下同)503,129元、505,
    791元、508,453元、508453元、508453元及501,908元，已
    由原告統一繳納，則被告游玉練受託經營管理期間，自88年
    6月17日起至93年12月31日止應負擔之地價稅按年度分別為
    271, 552元「計算式：503,129元×197日/365日=271,552元
    ，元以下四捨五入)、505,791元、508,453元、508,453元、
    508,453元、501, 908元，合計為2,804,610元，迭經原告催
    討，被告游玉練均置之不理，爰本於系爭合約第10條及連帶
    保證之法律關係，請求被告應連帶給付原告2,804,610元，
    及自起訴狀繕本送達翌日起至清償日止，按年息5%計算之利
    息，並陳明願供擔保，請准宣告假執行。
二、被告則以：系爭合約第10條約定：「各項費用及稅捐負擔：
    乙方承辦期間除房屋稅由甲方負擔外，其餘各項有關游泳池
    及停車場營運之稅捐及費用(含電氣技術檢驗顧問費及建築
    物公共安全、消防安全等檢查、簽證費)均由乙方(指被告游
    玉練)自行負擔。」，係指原告將中興游泳池暨附設停車場
    委由被告經營管理時，因被告營業行為所需繳納之營業稅或
    其他相關稅款或費用而言。本件原告所繳納之地價稅，並非
    營運行為所生之稅捐，自非系爭合約所指應由乙方負擔之稅
    捐等語置辯，請求駁回原告之訴及假執行之聲請，並陳明如
    受不利判決，願供擔保，請准宣告免為假執行。
三、原告主張被告游玉練邀同被告弘昆螺絲五金行即羅瀛胤、被
    告大公土地登記專業代理人事務所即黃莉仙為連帶保證人，
    於88年6月15日與原告轄下北屯區公所簽訂系爭合約，委託
    管理期限自88年6月17日起至93年6月16日止，嗣延長委託管
    理期限至93年12月31日止之事實，業據其提出之系爭合約書
    、修訂附頁等件為證，並為被告所不爭執，此部分事實，堪
    信為真實。至原告主張依約被告應連帶負擔其繳納之地價稅
    合計271,552元之事實，則為被告所否認，並以前詞置辯。
四、按解釋意思表示，應探求當事人之真意，不得拘泥於所用之
    辭句，民法第98條訂有明文；而解釋意思表示，旨在探求表
    意人為意思表示之目的性及法律行為之和諧性，解釋契約尤
    須斟酌交易上之習慣及經濟目的，依誠信原則而為之。關於
    法律行為之解釋方法，應以當事人所欲達到之目的、習慣、
    任意法規及誠信原則為標準，合理解釋之，其中應將目的列
    為最先，習慣次之，任意法規又次之，誠信原則始終介於其
    間以修正或補足之，有最高法院88年度臺上字第1671號判決
    可參。依原告所提出，並為被告所不爭執之系爭合約第10條
    約定：「各項費用及稅捐負擔：乙方(即被告游玉練)承辦期
    間除房屋稅由甲方(即原告所轄北屯區公所)負擔外，其餘各
    項有關游泳池及停車場營運之稅捐及費用(含電氣技術檢驗
    顧問費及建築物公共安全、消防安全等檢查、簽證費)均由
    乙方自行負擔。」，無法依契約文義，認定兩造約定何人負
    擔地價稅。惟依系爭合約書首文所載：「台中市北屯區公所
    ( 以下簡稱甲方)為推展本市游泳池營運，特將中興游泳池
    暨附設停車場以標租方式交由游玉練(以下簡稱乙方)經營管
    理，經雙方同意訂立本合約，其條款如下：」，顯見系爭合
    約所欲達到之目的，係將中興游泳池暨附設停車場委託被告
    游玉練經營，而非將系爭土地委託被告游玉練經營，是系爭
    合約第10條約定：「各項費用及稅捐負擔：乙方(即被告游
    玉練)承辦期間除房屋稅由甲方(即原告所轄北屯區公所)負
    擔外，其餘各項有關游泳池及停車場營運之稅捐及費用(含
    電氣技術檢驗顧問費及建築物公共安全、消防安全等檢查、
    簽證費)均由乙方自行負擔。」，應指被告游玉練經營中興
    游泳池暨附設停車場期間，因營運上所增生之費用及稅捐負
    擔，諸如營業所需之水電費、人事費用，及因經營所生之營
    業稅與營業所得等稅捐。至原已存在系爭土地，且應由所有
    權人即原告為納稅義務人應繳納之地價稅，自不應包括在內
    ，蓋此本為原告所應繳納負擔之成本，則於約定營運使用費
    之際，其自應就此考量以為酌定營運使用費之額數，而不得
    令並非納稅義務人之原告代為繳納，始能符合簽約當時之真
    意及預期。此觀同條約定，將與系爭土地地價稅同性質之房
    屋稅予以排除，而非由被告游玉練負責繳納乙節，更足徵被
    告游玉練應無代原告繳納系爭土地地價稅之義務。
五、綜上所述，被告游玉練並無代原告繳納系爭土地地價稅之義
    務。從而，原告本於系爭合約第10條及連帶保證之法律關係
    ，請求被告應連帶給付原告2,804,610元，及自起訴狀繕本
    送達翌日起至清償日止，按年息5%計算之利息，即屬無據，
    應予駁回。又原告既受敗訴判決，其假執行之聲請亦失所附
    麗，應併予駁回。
六、本件判決之基礎已臻明確，兩造其餘之攻擊防禦方法及舉證
    ，於判決結果均無影響，毋庸一一論列，末此敘明。
七、據上論結，原告之訴為無理由，依民事訴訟法第78條，判決
    如主文。
中    華    民    國    99    年    8     月    23    日
                  民事第一庭  法  官  劉正中
以上為正本係照原本作成。
如對本判決上訴，須於判決送達後20日內向本院提出上訴狀（須
附繕本）。
中    華    民    國    99    年    8     月    23    日
                              書記官

司法院資訊處製作；財團法人民間司法改革基金會備份。
